【裁判字號】    89,訴,587
【裁判日期】    891030
【裁判案由】    給付借款
【裁判全文】
臺灣嘉義地方法院民事判決  八十九年度訴字第五八七號
    原      告  丙○○
    被      告  乙○○○
                甲○○
    右二人共同
    訴訟代理人  王清海律師
右當事人間請求給付借款事件，本院判決如左：
    主    文
被告應連帶給付原告新台幣玖拾萬元，及自民國八十九年四月二十七日起至清償日止
，按年息百分之五計算之利息。
訴訟費用由被告連帶負擔。
    事    實
甲、原告方面：
  一、聲明：如主文所示。
  二、陳述：
      被告之被繼承人何錫湍八十四年間陸陸續續向其借款九十萬元週轉應急，嗣
        於八十七年三月十八日親筆書立借據一紙為憑，嗣何錫湍並未依言清償給付
        ，且於八十八年九月三十日病逝。
      被告乙○○○、甲○○分別為訴外人何錫湍之配偶及兒子，為何錫湍之法定
        繼承人，自應對被繼承人何錫湍之債務，負連帶責任。
  三、證據：提出借據及銀行存款提領記錄為證。
乙、被告方面
  一、聲明：駁回原告之訴。
  二、陳述：
      緣被告乙○○○之夫、被告甲○○之父即訴外人何錫湍係於民國八十八年九
        月三十日因罹患癌症死亡，在病重時曾就個人之債權債務交代子女處理當時
        並未表示向原告借九十萬元，而且原告與何錫湍有同居之事實，原告並於八
        十七年一月九日為何錫湍生下次男何偲瑞，何錫湍復於八十七年一月十九日
        辦理認領，有認領同意書可查，兩人關係如同夫妻，原告又剛生產何錫湍拿
        錢照顧原告母子都來不及怎會向原告借錢花用，原告正需要照顧豈會借錢給
        何錫湍不合常情，疑因原告產子要求何錫湍預付兒子生活費以求保障，何錫
        湍無現款支付，乃於八十七年三月十八日立借據給原告為憑，兩人間實無借
        貸九十萬元之情。
      又借據上印章經被告辨認確非何錫湍所有，而筆跡是否何錫湍所寫，因何錫
        湍死亡，衣物文書均已燒燬無法提出文件比對，亦不能確認是何錫湍之筆跡
      是以借據是否何錫湍所寫，已有可疑。
      原告表示何錫湍於八十七年三月十八日以前陸陸續續向原告借錢，惟究竟何
        時何地借錢？借多少？借幾次？均無法交代，原告雖然提出銀行存摺，但存
        摺內縱有提款、存款之記載，亦無證明所提款項就是借給何錫湍，是以借據
        是否何錫湍所寫已有疑問？原告是否有交付借款給何錫湍之事實亦無法證明
        ，且訴外人何錫湍曾於八十八年三月間匯款一百萬元給原告，訴外人應無可
        能向原告借款，故原告之請求，於法無據。
丙、本院依職權向台南企業銀行新港分行調閱訴外人何錫湍之信用卡申請書。
    理      由
一、原告起訴主張訴外人何錫湍即被告之被繼承人自八十四年以來，陸陸續續向其借
    款，共計九十萬元，尚未清償，其後原告請求被告返還款項，竟未獲置理，原告
    爰基於消費借貸之法律關係，提起本訴。被告則否認原告所提借據之真正及有交
    付借款九十萬元之事實，並辯稱：訴外人何錫湍尚曾於八十八年三月間匯款一百
    萬元給原告，訴外人應無可能向原告借款等語置辯。
二、本件原告主張訴外人何錫湍於八十七年三月十八日親自寫下向其借款九十萬元之
    收據之事實，業據原告提出借據一紙為證，被告雖否認借據之真正，惟本院依職
    權調閱訴外人何錫湍向台南區中小企業銀行申請信用卡所填載之申請書，以肉眼
    從字跡及筆劃比對後，認定原告提出有訴外人何錫湍簽名之借據應為真正無疑，
    則被告否認借據簽名之真正，尚不足採信，合先敘明。
三、按當事人主張有利於己之事實，就其事實有舉證之責任，民事訴訟法第二百七十
    七條定明文。本件原告主張其與被告間成立消費借貸之法律關係，業經被告否認
    在卷，則依前開規定，自應由原告就兩造間有消費借貸交付借款九十萬元之事實
    負舉證責任。經查：金錢借貸契約，固屬要物契約，應由貸與人就交付金錢之事
    實負舉證之責，但若借用證（借據）內，經載明所借款額，當日親收足訖無訛者
    ，要應解為貸與人就要物性之具備，已盡證明責任（參最高法院六十九年度台上
    字第三五四六號號判例）。至借據是否表明交付借款之事實，固不排斥依其文義
    所作「推知」之認定（參最高法院八十七年度台上字第一六一一號判決）。核卷
    附原告出具訴外人何錫湍之借據，載明：「茲向丙○○借到新台幣玖拾萬元整歸
    還日期八十七年五月十八日，立據人何錫湍八十七年三月十八日」，從其文字內
    容，依日常社會生活經驗判斷，既已明確表示「借到」，應已足表明收到系爭借
    款，則為有利於原告之論斷，應屬合理，則被告抗辯原告並未交付之事實，即不
    足採信。至於原告雖不否認訴外人何錫湍曾於八十八年三月間匯款一百萬元，惟
    表示該款項係用於購買兒童用品及保險費等，並非借款債務，從原告與訴外人有
    同居及生下一子何偲瑞之事實判斷，尚在情理之內，則此一百萬元之匯款亦尚難
    遽為原告不利之認定。
四、綜上，原告基於消費借貸契約，請求被告連帶返還借款本金九十萬元及自支付命
    令送達翌日即八十九年四月二十七日起至清償日止，按週年利率百分之五計算之
    利息，為有理由，應予准許。
五、因本案事證已臻明確，兩造其餘主張陳述及所提之證據，均毋庸再予審酌，附此
    敘明。
據上論結：本件原告之訴為有理由，依民事訴訟法第七十八條、第八十五條第二項，
判決如主文。
中      華      民      國    八十九    年      十      月    三十      日
~B臺灣嘉義地方法院民事第一庭
~B    法  官  蕭道隆
右為正本係照原本作成
如對本判決上訴須於判決送達後廿日內向本院提出上訴狀
中      華      民      國    八十九    年      十      月    三十一     日
~B    書記官  李銷勳


司法院資訊處製作；財團法人民間司法改革基金會備份。
